【裁判字號】    98,交簡上,25
【裁判日期】    980821
【裁判案由】    過失傷害
【裁判全文】
臺灣基隆地方法院刑事判決            98年度交簡上字第25號
上  訴  人
即  被  告  丙○○
上列上訴人即被告因過失傷害案件，不服本院基隆簡易庭98年度
基交簡字第290 號，中華民國98年6 月17日第一審刑事簡易判決
（原聲請案號：98年度偵字第2170號），提起上訴，本院管轄之
第二審合議庭判決如下：
    主      文
上訴駁回。
    事實及理由
一、本案經本院審理結果，認第一審簡易庭以上訴人即被告丙○
    ○因過失傷害人，所為係觸犯刑法第284 條第1 項前段之罪
    ，併考量被告「無駕駛執照駕車而致人受傷」，暨被告肇事
    後，於未經有偵查權限之公務員或機關發覺其犯罪嫌疑以前
    ，在事故現場，向據報前往現場處理之警員，主動承認過失
    肇事而接受審判之「自首」情節，依刑事訴訟法第449 條第
    1 項、道路交通管理處罰條例第86條第1 項、刑法第284 條
    第1 項前段、第62條、第41條第1 項前段、刑法施行法第1
    條之1 ，判處被告有期徒刑三月，如易科罰金，以新臺幣一
    千元折算一日，核其認事用法，尚無違誤，量刑亦堪稱妥適
    ，爰引用第一審簡易判決記載之事實、證據及理由。
二、被告丙○○上訴意旨略以：被告就車禍之發生雖有過失，然
    告訴人就此亦有責任，況且，被告無照駕駛實係囿於謀生需
    求，兼以告訴人之請求金額亦非合理，乃原審竟不予詳察，
    即驟以被告無照駕駛、迄未與告訴人達成和解等情詞為由，
    對被告科以重刑，為此，被告自難表示甘服，爰於法定期間
    提起上訴，求為撤銷原判而改諭知較輕之刑等語。
三、經查：被告丙○○明知其所有之普通重型機車駕駛執照業遭
    「吊扣」，猶於97年11月28日下午3 時40分左右，「無照駕
    駛」K7H-755 號機車（該車喇叭業已毀壞而不能使用）沿基
    隆市○○路由東往西方向行駛，途經中正路與北寧路口前，
    欲超越同車道右前方由告訴人乙○○騎乘之BV6-765 號機車
    時，本應注意欲超越同一車道之前車時，須先按鳴喇叭2 單
    響或變換燈光1 次，且依當時情形，亦無不能注意之情事，
    竟因其機車喇叭不能使用而未採取上開安全措施，旋貿然行
    超車動作，適告訴人乙○○欲左轉往北寧路行駛，亦疏未注
    意左轉彎時，應距交岔路口30公尺前顯示方向燈或手勢，致
    2 車發生碰撞，告訴人乙○○因而人車倒地，並受有頭部外
    傷併腦震盪症候群及腦水腫、頸椎外傷併左側肢體乏力等傷
    害，即如附件所示之犯罪事實，業據被告於本院審理時坦承
    在卷，且有如附件所示之道路交通事故現場圖、道路交通事
    故調查報告表(一)、(二)、三軍總醫院附設基隆民眾診療服務處
    診斷證明書、肇事現場照片、基隆市警察局舉發違反道路交
    通管理事件通知單、基隆監理站吊扣銷歷史情況電腦資料報
    表等件存卷足佐。按汽車欲超越同一車道之前車時，須先按
    鳴喇叭2 單響或變換燈光1 次。道路交通安全規則第101 條
    第1 項第3 款前段訂有明文。而道路交通安全規則第50條第
    1 項前段亦規定，汽車駕駛執照為駕駛汽車之許可憑證，是
    駕駛執照被吊扣，在其處分期間即無許可駕駛汽車之憑證，
    自不得駕駛車輛。茲被告及告訴人乙○○既均為汽車駕駛人
    ，則其駕駛車輛行駛道路，當應按諸上開交通規則盡必要之
    注意義務；且觀諸卷附道路交通事故調查報告表暨現場圖所
    示情節，案發當時「天候晴」、肇事路段復「無缺陷」、「
    無障礙物」且「視距良好」，是自客觀以言，無論被告，抑
    係告訴人乙○○，應均無不能注意之情事，乃竟均疏未注意
    ，以致無可避免本起車禍之發生，則被告及告訴人乙○○顯
    均違背上揭注意義務，其等互有過失甚明。茲被告及告訴人
    乙○○既因上開注意義務之違反，致生告訴人乙○○傷害之
    結果，則被告之過失行為與告訴人乙○○之傷害結果間，具
    有相當因果關係，亦屬灼然。至告訴人乙○○就本案車禍之
    發生，雖亦同有違反注意義務之過失責任，詳如前述，然此
    至多僅為法院量刑之參考，對「被告因未能遵守上揭交通法
    令致衍生違背注意義務之過失責任」，尚不生妨礙。綜上，
    堪認本案事證明確，被告如附件所載之過失傷害犯行，洵堪
    認定。
四、核被告所為，係犯刑法第284 條第1 項前段之過失傷害罪。
    被告無駕駛執照駕車，致生告訴人乙○○受傷之結果，依法
    應負刑事責任，應依道路交通管理處罰條例第86條第1 項規
    定，加重其刑。查被告肇事以後，係於「未經有偵查權限之
    公務員或機關發覺其犯罪嫌疑以前」，向據報到場瞭解情形
    之警員，主動坦承其駕駛車輛肇事而接受審判。此亦有道路
    交通事故肇事人自首情形紀錄表1 紙附卷足考。稽其此舉，
    尚與刑法「自首」之例相符；爰考量被告所為，有助於傷患
    之救助及檢警司法成本之節省，依刑法第62條規定，減輕其
    刑，並依法先加而後減之。本院審酌被告之過失情節，併考
    量告訴人乙○○「與有過失」之程度及其因本案車禍所受之
    損害，認原審因之考量被告明知駕駛執照吊扣中，仍故意無
    照駕車，目無法紀，此次係出於駕駛過失傷害他人，然迄今
    未與告訴人達成民事和解，未賠償告訴人損害，並被告犯罪
    後自首，且始終自白犯行等一切情狀，量處被告有期徒刑三
    月，併諭知易科罰金之折算標準，核此認事用法，並無違誤
    ，量刑亦堪稱妥適，自應予以維持。至被告雖執前詞而以原
    審量刑過重為由提起上訴，然按刑罰之量定，本為法院得依
    職權自由裁量之事項，苟於法定刑度之內，予以量定，且客
    觀上並無明顯濫權之情形者，自不容當事人任憑主觀意見，
    指摘其違法、失當，是上訴意旨僅以「刑度過重」，任意指
    摘原審判決不當云云，自無可取，且無理由，應予駁回。
據上論斷，應依刑事訴訟法第四百五十五條之一第一項、第三項
、第三百六十八條、第三百七十三條，判決如主文。
本案經檢察官甲○○到庭執行職務。
中    華    民    國    98    年    8     月    21    日
                  刑事第四庭審判長法  官  齊  潔
                                  法  官  何怡穎
                                  法  官  王慧惠
以上正本證明與原本無異。
本件判決不得上訴。
中    華    民    國    98    年    8     月    21    日
                                  書記官  王一芳
臺灣基隆地方法院刑事簡易判決       98年度基交簡字第290號
聲  請  人  臺灣基隆地方法院檢察署檢察官
被      告  丙○○  男  24歲（民國○○年○月○○日生）
                    身分證統一編號：Ｚ000000000號
                    住基隆市○○區○○街41巷14號
上列被告因過失傷害案件，經檢察官聲請以簡易判決處刑（98年
度偵字第2170號），本院判決如下：
    主  文
丙○○因過失傷害人，處有期徒刑月，如易科罰金，以新臺幣
壹仟元折算壹日。
    事  實
一、丙○○明知其所有之普通重型機車駕駛執照，業因其於97年
    7月23日酒後駕車乙事，為基隆監理站裁罰自97年7月25日起
    ，吊扣1年，吊扣期間至98年7月24日始屆滿。詎其竟於上開
    駕駛執照吊扣期間內，無合格駕駛許可憑證，屬「無照駕駛
    」之情形下，仍於97年11月28日駕駛其所有之車號 K7H-755
    號機車（該機車的喇叭已毀壞不能使用）上路，於同日15時
    40分左右，其騎乘上開機車沿基隆市○○路由東往西方向行
    駛，行至中正路與北寧路口前，欲超越同車道右前方由乙○
    ○所騎乘之車號BV6-765 號機車時，本應注意欲超越同一車
    道之前車時，須先按鳴喇叭2單響或變換燈光1次，且依當時
    之天氣為晴天、道路狀況乾燥良好、無任何障礙物，亦無不
    能注意之情事，惟因其機車之喇叭已不能使用，致未能採取
    上開道路交通安全規則所規定之安全措施，且貿然行超車動
    作，適乙○○欲左轉往北寧路，亦疏未注意左轉彎時，應距
    交岔路口30公尺前顯示方向燈或手勢，僅在上開交岔路口約
    10公尺前顯示方向燈，致2 車發生碰撞，乙○○因而人車倒
    地，並受有頭部外傷併腦震盪症候群及腦水腫、頸椎外傷併
    左側肢體乏力等傷害。而丙○○隨即於犯罪被發覺前，在警
    方到達現場時，向警方自首而接受裁判。
二、案經被害人乙○○訴由基隆市警察局第二分局報告臺灣基隆
    地方法院檢察署檢察官偵查終結聲請以簡易判決處刑。
    理  由
一、上開事實，業據被告丙○○於警詢中及偵查中自白不諱，核
    與告訴人乙○○指訴之被害情節相符，並有道路交通事故現
    場圖、道路交通事故調查報告表(一)、(二)、三軍總醫院附設基
    隆民眾診療服務處診斷證明書及肇事現場照片等書證附卷可
    稽。又被告之普通重型機車駕駛執照，業因酒後駕車自97年
    7月25日起，遭監理機關吊扣1年，吊扣期間至98年7 月24日
    止乙事，亦有基隆市警察局舉發違反道路交通管理事件通知
    單、基隆監理站吊扣銷歷史情況電腦資料報表存卷可參。按
    汽車欲超越同一車道之前車時，須先按鳴喇叭2 單響或變換
    燈光1次，道路交通安全規則第101條第1項第3款前段定有明
    文，而道路交通安全規則第50條第1 項前段亦規定，汽車駕
    駛執照為駕駛汽車之許可憑證，是駕駛執照被吊扣，在其處
    分期間即無許可駕駛汽車之憑證，自不得駕駛車輛。被告竟
    於駕駛執照吊扣期間騎乘機車，且因機車的喇叭已毀壞不能
    使用，致超越同一車道之告訴人車時，未採取按鳴喇叭2 單
    響之安全措施，被告駕駛行為顯有過失，且被告之過失行為
    與告訴人受傷害間，具有相當因果關係。又被告係於警方到
    達肇事現場，在犯罪未被發覺前，向警方自首而接受裁判等
    情，有道路交通事故肇事人自首情形紀錄表在卷足憑。綜上
    所述，本案罪證明確，被告犯行洵堪認定，自應依法論科。
    至告訴人就本件車禍之發生，雖亦有未於交岔路口30公尺前
    顯示方向燈之過失，然告訴人縱與有過失，亦不影響被告過
    失傷害罪之成立，併此敘明。
二、核被告所為，係犯刑法第284條第1項前段之過失傷害罪。又
    汽車駕駛執照為駕駛汽車之許可憑證，駕駛執照吊扣期間駕
    車者，應處汽車駕駛人罰鍰並當場禁止其駕駛，此觀道路交
    通安全規則第50條第1 項前段及道路交通管理處罰條例第21
    條第1項第5款規定自明，足認吊扣駕駛執照期間絕對禁止該
    駕駛人駕車，被告於駕駛執照遭吊扣期間駕駛汽車，致生車
    禍使告訴人受傷，係無駕駛執照駕車因而致人受傷，應依道
    路交通管理處罰條例第86條第1 項規定，加重其刑。被告於
    犯罪後，即於該管公務員發覺前，向警方自首，有道路交通
    事故肇事人自首情形紀錄表附卷可稽，應依刑法第62條前段
    之規定減輕其刑，並依法先加重後減輕之。參酌被告明知駕
    駛執照吊扣中，仍故意無照駕車，目無法紀，此次係出於駕
    駛過失傷害他人，然迄今未與告訴人達成民事和解，未賠償
    告訴人損害，並被告犯罪後自首，且始終自白犯行等一切情
    狀，爰量處如主文所示之刑，並諭知易科罰金之折算標準，
    以示懲儆。
三、應依刑事訴訟法第449條第1項，道路交通管理處罰條例第86
    條第1項，刑法第284條第1項前段、第62條前段、第41條第1
    項，刑法施行法第1條之1，判決如主文。
如不服本判決，應於判決送達後10日內，向本院提出上訴狀。
中    華    民    國    98    年    6     月    17    日
                  基隆簡易庭法  官  王福康
以上正本證明與原本無異。
如不服本判決，應於判決送達後10日內，向本院提出上訴書狀，
敘述上訴理由，上訴於本院合議庭，並按他造當事人之人數附具
繕本。
中    華    民    國    98    年    6     月    17    日
                            書記官  彭淑芳
【附錄論罪法條】
刑法第284條第1項前段：
    因過失傷害人者，處6月以下有期徒刑、拘役或5百元以下罰
    金。
道路交通管理處罰條例第86條第1項：
    汽車駕駛人，無駕駛執照駕車、酒醉駕車、吸食毒品或迷幻
    藥駕車、行駛人行道或行經行人穿越道不依規定讓行人優先
    通行，因而致人受傷或死亡，依法應負刑事責任者，加重其
    刑至2分之1。


司法院資訊處製作；財團法人民間司法改革基金會備份。
